臺灣板橋地方法院刑事判決　　　　　　 94年度簡上字第153號
上　訴　人
即　被　告　丙○○
選任辯護人　傅文民律師
上列上訴人即被告因妨害自由案件，不服本院九十四年度簡字第
二○七號，中華民國九十四年二月十四日第一審判決（聲請簡易
判決處刑案號：九十三年度偵字第一一四一八號），提起上訴，
本院合議庭認有刑事訴訟法第四百五十一條之一第四項但書之情
形，適用通常程序審判，並自為第一審判決如下：
    主  文
原判決撤銷。
丙○○無罪。
    理  由
一、公訴意旨略以：被告丙○○與乙○○（業經原審判決確定）
    分住臺北縣永和市○○路○段五十巷二號二樓及一樓，而該
    址二樓係被告丙○○於民國九十二年間經由法院拍賣取得後
    ，過戶予林韋伶；該址一樓則係乙○○於法院點交該址二樓
    後，向經由法院拍賣取得所有權之李順杰、李明遠購買取得
    。其二人均明知雙方共用一樓之大門出入，且被告丙○○須
    藉由乙○○屋內之樓梯進出，詎乙○○竟因被告丙○○進出
    二樓以其一樓住處為通道影響居住安寧，於九十三年四月間
    未經被告丙○○同意，將該大門門鎖更換，使被告丙○○無
    法出入。被告丙○○因出入受阻，乃基於妨害乙○○行使權
    利之犯意，將門鎖更換，使乙○○無法進出，而乙○○知悉
    後，復承前犯意，更換門鎖，使被告丙○○無法出入，因認
    被告丙○○涉犯刑法第三百零四條第一項強制罪嫌等語。
二、按犯罪事實應依證據認定之，無證據不得認定犯罪事實；不
    能證明被告犯罪者，應諭知無罪之判決，刑事訴訟法第一百
    五十四條第二項及第三百零一條第一項前段分別定有明文。
    次按認定不利於被告之事實須依積極證據，苟積極證據不足
    為不利於被告事實之認定時，即應為有利於被告之認定（最
    高法院三十年臺上字第八一六號判例意旨參照）；又檢察官
    對於起訴之犯罪事實，倘其所提出之證據，不足為被告有罪
    之積極證明，或其指出之證明方法，無從說服法院以形成被
    告有罪之心證，基於無罪推定之原則，自應為被告無罪判決
    之諭知（最高法院九十二年臺上字第一二八號判例意旨參照
    ）。再按「刑法第三百零四條第一項稱『強暴』者，乃以實
    力不法加諸他人之謂，惟不以直接施諸於他人為必要，即間
    接施之於物體而影響於他人者，亦屬之。查本件原確定判決
    ，既已認定告訴人吳○忠等五戶人家，就系爭之社區巷道有
    通行權，被告等不顧告訴人之勸阻，以吊車吊運貨櫃，強行
    設置大型路障之強暴方法，妨害他人通行權等情，自係認定
    被告等以強暴方法加諸告訴人。此與被告等於設置路障時，
    告訴人根本不在場而不足構成強暴事由之情形有別。」（最
    高法院八十六年度臺非字第一二二號判決意旨參照）。
三、本件公訴人認被告涉犯上揭強制罪嫌，係以被告丙○○及乙
    ○○之供述、臺北縣中和地政事務所土地及建物所有權狀、
    不動產買賣契約書影本、現場照片十一張及現場簡圖一張，
    資為論據。訊據被告堅決否認其事，辯稱：九十三年一月間
    其曾更換過一次門鎖，且於更換門鎖後，有張貼紙條記載電
    話於門上，可供證人乙○○與之聯絡，其並無阻止他人進入
    一樓的犯意；至於九十三年四月二十日當天伊並未更換門鎖
    ，證人乙○○亦未目睹係何人更換門鎖等語。
四、經查：
  (一)被告於九十二年九月三日經由法院拍賣買受臺北縣永和市○
    ○路○段五十巷二號二樓之房地，嗣於九十三年三月間將該
    房地所有權移轉予林韋伶之事實，業據被告供明在卷，復有
    本院九十二年九月十五日板院通九十一執明一四七二七字第
    四一九七八號不動產權利移轉證書、被告與林韋伶之土地所
    有權狀、建物所有權狀各一紙在卷可憑（見九十三年度偵字
    第一一四一八號偵查卷第四頁至第九頁）。又證人乙○○於
    九十三年一月二日向李順杰、李明遠購買臺北縣永和市○○
    路○段五十巷二號一樓之房地乙節，經證人乙○○於本院審
    理時結證明確（見本院九十四年十一月十六日審判筆錄第四
    頁），並有不動產買賣契約書影本一份存卷可佐（見同上偵
    查卷第七十七頁以下）。再者，臺北縣永和市○○路○段五
    十巷二號一樓及二樓係共同使用該址一樓之大門出入之事實
    ，亦經被告供述在卷，復據證人即承辦警員甲○○於本院審
    理時結證明確（見本院九十四年五月三十一日審判筆錄第九
    頁）。
  (二)次查，被告與證人乙○○均曾更換過臺北縣永和市○○路○
    段五十巷二號一樓大門之門鎖，業據被告坦承不諱，復經證
    人乙○○於本院審理時結證屬實（見本院九十四年十一月十
    六日審判筆錄）。而上址一樓大門之門鎖歷次被更換時，證
    人乙○○並未在場親眼目睹，其均係事後無法開門進入才發
    現門鎖被更換等情，據證人乙○○於本院審理時結證甚詳（
    見同上本院審判筆錄第十二頁）。是以被告更換上址門鎖之
    際，證人乙○○既不在場，復無阻止被告更換門鎖之行為，
    被告自無不顧勸阻，強行更換門鎖之情形，則被告更換門鎖
    之行為，尚難謂有以強暴方法加諸證人乙○○之情形，自不
    能遽以刑法第三百零四條之強制罪相繩。至被告與證人乙○
    ○間就上開房屋一樓大門之通行權及門鎖更換問題，乃屬民
    事糾葛，其等倘就上開事項存有爭議，宜循民事紛爭解決途
    徑處理，附此敘明。
  (三)末查，被告聲請傳喚證人林嘉祥，以證明其委託林嘉祥出售
    房屋之過程，惟此項待證事實與本案構成要件事實無直接關
    連性，尚無調查之必要。
  (四)綜上所述，公訴人所舉前開認定被告涉犯強制罪嫌之證據，
    未能積極證明被告確有以強暴妨害人行使權利之事實。本件
    關於被告犯罪之證明，尚未達於通常一般之人均不致有所懷
    疑，而得確信其為真實之程度，殊屬無從為有罪之確信。此
    外，復查無其他積極證據足資證明被告有公訴人所指之上開
    犯行，本案不能證明被告犯罪，揆諸首揭判例意旨及說明，
    自應為被告無罪之諭知。原審認定被告已成立犯罪，遽予論
    科，尚有未合。被告提起上訴意旨指摘及此，為有理由，應
    由本院將原判決撤銷，改為被告無罪之諭知。
據上論斷，應依刑事訴訟法第四百五十五條之一第一項、第三項
、第四百五十一條之一第四項但書、第四百五十二條、第三百六
十九條第一項前段、第三百六十四條、第三百零一條第一項前段
，判決如主文。
本件經檢察官溫祖德到庭執行職務。
中  華　民　國　九十四　年　　十一　　月　　三十　　日
             刑事第九庭   審判長法　官  樊季康
                                法  官  劉元斐
                                法  官  張筱琪
以上正本證明與原本無異
如不服本判決應於送達後十日內向本院提出上訴狀
                                書記官　廖舜宜
中  華　民　國　九十四　年　　十一　　月　　三十　　日
